---
output:
  word_document: default
  html_document: default
---

title: "PROJET STATISTIQUES AVANCEE ET SPATIALE"
author: "HABIB MBOW"
date: "16/02/2020"
output: "html_document"

```{r}
library(geoR)
library(automap)
library(fields)
library(gstat)
library(tidyr)
library(tidyverse)
library(sf)
library(mapview)
library(readr)
```

### IMPORTATION DES DONNEES
```{r}
base2019 <- read_delim("C:/Users/mbowe/Desktop/M2_MIASHS/statistiqueAvancé/Projet_Avancée/fichier1.txt",   "|", escape_double = FALSE, locale = locale(decimal_mark = ",", grouping_mark = "."), trim_ws = TRUE)
```

## Création d'une base comptenant les variables Code postale, Code département, Code commune, Code voie et No voie et exportons cette base pour la géocoder.
```{r}
Adresse=base2019[,c(12,15,17,19,20)]
Adressse1=write.csv(Adresse,file ="C:/Users/mbowe/Desktop/M2_MIASHS/statistiqueAvancé/Projet_Avancée/fichier.csv" )
```

## IMPORTONS La base géocodée et ajoutons la variable valeur foncière dans cette base
```{r}
fichier_geocoded <- read_delim("C:/Users/mbowe/Desktop/M2_MIASHS/statistiqueAvancé/Projet_Avancée/fichier.geocoded.csv", ";", escape_double = FALSE, locale = locale(), trim_ws = TRUE)
fichier=cbind(fichier_geocoded[,7:8],Valeur.fonciere=base2019$`Valeur fonciere`)
```

# Statistiques descriptive 
```{r}
summary(fichier)
```

## cette fonction permet de voir le nombre et le pourcentage de valeur manquante de chaque variable
```{r}
library(funModeling)
df_status(fichier)
```
## On constate qu'il ya 3.52% de valeurs manquantes pour la latitude et la longitude et 1.26% pour la valeur foncière

## Supprimons ces valeurs manquantes 
```{r}
base=drop_na(fichier)
summary(base)

```




#########################################################################################
                           STATISTIQUE SPATIALE
#######################################################################################



##############################################################
            Analyse Exploratoire du prix des biens
##############################################################

###Carte du prix de l'immobilier en fonction des coordonnées géographiques( longitude et latitude)
```{r}
carte=st_as_sf(base,coords = c('longitude', 'latitude'),crs=4000)
mapview(carte)
```


### Carte  du prix de l'immobilier en fonction des coordonnées géographiques des 10000 observations

```{r}
set.seed(84)
#base1=base[sample(1:nrow(base),"10000"),]
#carte1=st_as_sf(base1,coords = c('longitude','latitude'),crs=4326)
#mapview(carte1)
```



## Traçons le graphe de champ
```{r}
x=base$longitude
y=base$latitude
grx<-seq(-62,56)
gry<-seq(-22,52)
m<- matrix(base$Valeur.fonciere,nrow=length(grx),ncol=length(gry),byrow=F) #Permet de transformer le vecteur z en une matrice m
image.plot(grx,gry,m,zlim=c(0,1750000000,100) ,main="Graphe de Champ",asp=1)
#contour(grx,gry,m,levels=seq(3,36900),add=TRUE)
#Visualiser le champ
points(x,y,pch=19)
```


##########################################################################################
                   ANALYSE VARIOGRAPHIQUE
#######################################################################################

## Convertir les données en données spatiales
```{r}
set.seed(84)
base2=base[sample(1:nrow(base),"20000"),]
coordinates(base2) =~longitude+latitude
class(base2)


```


#########################################################################################
                          ETUDE VARIOGRAPHIQUE
#########################################################################################


## choix du variogramme automatique
```{r}
autofitvgm = autofitVariogram(Valeur.fonciere~1,base2, model = c("Exp","sph","Gau","Mat"))
summary(autofitvgm)
plot(autofitvgm)
```
Le modèle de variogramme du choix optimal est le variogramme de Matern de paramètres de portée 0.5717283, de palier 2.027888e+13 et d'effet pépite 3.999094e+13	



#####################################################################
                  Prédictions spatiale du prix des biens
#####################################################################


#### Modèle de prédiction Adapté
###Krigeage avec choix automatique du variogramme

## Avec grille
```{r}
grille=expand.grid(grx,gry)
grille1=as.data.frame(grille)
colnames(grille1)=c("x","y")
coords=SpatialPoints(grille1)
kriging_result = autoKrige(Valeur.fonciere~1,base2,coords,model = "Mat")
summary(kriging_result)
plot(kriging_result, sp.layout = list(pts = list("sp.points", base2)))
```


#Interpolons les résultats dans la carte

```{r}
automapPlot(kriging_result$krige_output, "var1.pred",
sp.layout = list("sp.points", base2))
KR=as.data.frame(kriging_result$krige_output)
KR1=KR[,1:3]
```

```{r}
Valeur_predite=st_as_sf(KR1,coords = c('x','y'),crs=4326)
mapview(Valeur_predite)
```


#########################################################################################
                            STATISTIQUE AVANCEE
#########################################################################################


######################### Etude descriptives ############################################

# Ajoutons la latitde et la longitude dans la base initiale Base2019
```{r}
Newbase=cbind(base2019,fichier[,1:2])
#describe(Newbase)
```

```{r}
df_status(Newbase)
```


Nous remarquons les sept premiers variables ont 100% de valeurs manquantes et d'autres avec plus de 80% de valeurs de valeurs manquantes, du coup on a décidé décidés de supprimer ces variables. Ensuite j'ai enlevé les variables qu'on avait utilisés pour la géocodage.
IL nous reste à la fin 13 variables et nous ces ariables pour notre étude
 
## Enlevons ces variables
```{r}
Newbase1=Newbase[,-c(1:7,12,13:21,24:34,36,38,42)]
```


## Supprimons les valeurs manquantes 
```{r}
Newbase2=drop_na(Newbase1)
```

## Statistiques univariée
```{r}
describe(Newbase2)
```

### Statistique bivariée
# Corrélation entre les variables quantitatives
```{r}
quanti=Newbase2[,c(4,6, 7,9,10,12)]
mcor=cor(quanti, method = c("pearson", "kendall", "spearman"))
library(corrplot)
corrplot(mcor, type="upper", order="hclust", tl.col="black", tl.srt=45)
```

## Corrélation entre les variables qualitatives


```{r}
library("scatterplot3d")
scatterplot3d(Newbase2$longitude,Newbase2$latitude,Newbase2$Valeur.fonciere ,type="h", pch=16, box=FALSE)
```


## Estimation du modele de régression linéaire
```{r}
RL=lm(`Valeur fonciere`~ `No plan`+`Nombre de lots`+`Surface reelle bati`+`Type local`+`Nature culture`+`Nature mutation`, data = Newbase2)
Selection=step(RL,direction = "backward")
summary(Selection)
```



 
 
##Recherche exhaustive
```{r}
library(leaps)
choix=regsubsets(`Valeur fonciere`~+`No plan`+`Nombre de lots`+`Surface reelle bati`+ `Type local`+`Nature mutation`,  int=T,nbest=1, nvmax=11, method="exh", data = Newbase2)
summary(choix)
plot(choix,scale="adjr2")
plot(choix,scale="bic")
plot(choix,scale="Cp")
```
D'après la recherch exaustive nous retenons ces variables 


```{r}
E=rstandard(Selection)
graphique=data.frame(E,Newbase2[,13:14])
coordinates(graphique)=~longitude+latitude
bubble(graphique, "E", col= c ("green","red"),main = "Variogramme des Résidus",
xlab = "longitude", ylab = "latitude")
```
Le modèle MCO ne permet pas d’introduire de structure spatiale sur les résidus.
##Creation d’un data frame avec les variables retenues et les coordonnées geographiques
```{r}
library(tidyverse)
Newbase4=Newbase2[,c(3,4,6,7,8,9,11,13,14)]
summary(Newbase3)
```

##Chargement des packages utiles
```{r}

library(foreign)
library(rgdal)
library(sp)
library(rgdal)
library(rgeos)
library(mapproj)
library(maptools)
library(raster)
library(spdep)
library(spatialreg)

```





```{r}
coordinates(Newbase4)= ~longitude+latitude
class(Newbase4)
#is.projected(Newbase3) # see if a projection is defined  
```

```{r}
proj4string(Newbase4) <- CRS("+init=epsg:4326") # this is WGS84
is.projected(Newbase4) 
```

```{r}
library(rgdal)

# note that we need to save the philly_homicides_df, which we converted to sp object!
writeOGR(Newbase4, "C:/Users/mbowe/Desktop/M2_MIASHS/statistiqueAvancé/Projet_Avancée", "Newbase4", driver = "ESRI Shapefile")
# to force save:
writeOGR(Newbase4, "C:/Users/mbowe/Desktop/M2_MIASHS/statistiqueAvancé/Projet_Avancée", "Newbase4", driver = "ESRI Shapefile", overwrite_layer = TRUE)
```

```{r}
shp=readOGR("Newbase4.shp",layer="Newbase4")
class(shp)
```
# Division la base et calculons la matrice des cinq plus proches voisins
```{r}
library(spdep)
shp1=shp[sample(1:nrow(shp),20000),] 
coords=coordinates(shp1)
knn5<-knearneigh(coords, k=5)
nb_5<-knn2nb(knn5)
W5<-nb2listw(nb_5,style="W") ##Assignation d’une pondération entre voisins

```
#############################################################################################
                      MODELISATION SPATIALE
#############################################################################################
```{r}
head(shp1)
```

```{r}
fm.lm=`Vlrfncr`~`No.plan`+`Nmbrdlt`+`Srfcrlb`+ `Typlocl`+`Ntrcltr`+`Ntrmttn`
MLS=lm(fm.lm,data = shp1)
summary(MLS)
```

METHODE DU SPECIFIQUE AU GENERAL
#### Test joint, TEst LM_lag et LM_err et Test RLM_lag et Test RLM_err
```{r}
lm.LMtests(MLS,listw=W5,test =c("SARMA","LMlag","LMerr","RLMerr","RLMlag")  )
```

```{r}
M_SAR=lagsarlm(MLS,data=shp1,listw = W5,type="lag",method="eigen")
summary(M_SAR)
```


## 
